【裁判字號】    97,家抗,68
【裁判日期】    980331
【裁判案由】    聲明繼承
【裁判全文】
臺灣高雄地方法院民事裁定              97年度家抗字第68號
抗  告  人  丙○○
非訟代理人  乙○○
抗告人就被繼承人甲○○聲明繼承事件，對於民國97年8 月7 日
本院97年度聲繼字第46號所為第一審裁定，提起抗告，本院管轄
之第二審法院合議庭裁定如下：
    主  文
抗告駁回。
抗告程序費用新臺幣壹仟元由抗告人負擔。
    理  由
一、本件抗告人於原審聲請意旨略以：聲請人丙○○係被繼承人
    甲○○（男，民國○○年○○月○○日生，身分證統一編號：
    Ｚ000000000號）之配偶，住浙江省舟山市○○區○○街道東
    港浦1 弄46號，依我國民法第1138條規定，對其遺產有繼承
    權，爰依臺灣地區與大陸地區人民關係條例第66條暨施行細
    則第59條規定，向本院為繼承之表示等語。
二、原裁定意旨則以：聲請人主張之前揭事實事實，固據其提出
    被繼承人除戶戶籍謄本、親屬系統表、居民身分證正反面影
    本、戶籍證明影本、結婚證書影本、親屬關係公證書、委託
    書及財團法人海峽交流基金會證明各1 份為證，復經本院依
    職權調取本院96年度家催字第223 號卷結果，確有被繼承人
    甲○○於96年3 月13日亡故之事實。惟查：聲請人所提上開
    結婚證書記載被繼承人之配偶丙○○身份證件號碼為000000
    000000000 號，而上開戶籍證明及居民身份證記載本件聲請
    人丙○○之公民身份證號碼為000000000000000000號，明顯
    前後文件所示之人不具同一性，又無其他證據得證本件聲請
    人丙○○確為為被繼承人之配偶，從而，本件聲請人依上揭
    法律規定聲明繼承被繼承人之遺產，洵屬無據，自難予以准
    予備查，應予駁回。
三、抗告意旨略以：
  (一)大陸地區早期居民身分證均為15位數，嗣因人口增加，不敷
    使用，故升級為18位數，此案聲明繼承人丙○○之前舊之15
    位身分證號碼為：000000000000000 ；丙○○新之18位身分
    證號碼為：000000000000000000。
  (二)大陸地區居民身分證號碼330901係郵遞區號，630803係丙○
    ○之出生日期與1963年8 月3 日，係同一日，猶如今年為20
    08年，大陸地區居民日常生活稱08年，故於63年前加上19；
    至18為數居民身分證號碼之9 則為當地公安局之隨機碼，是
    抗告人確為被繼承人之配偶。綜上，爰請求廢棄原裁定，另
    諭知本件聲明准予備查等語。
四、按在大陸地區製作之文書，經行政院設立或指定之機構或委
    託之人民團體驗證者，推定為真正，臺灣地區與大陸地區人
    民關係條例第7 條固有明文規定，而該條所指「委託之人民
    團體」係指財團法人海峽交流基金會而言；惟條文中所謂推
    定為真正，係指形式上之真正而言，至該文書之內容是否足
    以證明某一待證事實存在，其真實性、適法性如何，仍需法
    院綜合一切事實證據予以判斷，並非該文書一經提出，法院
    即不須就其他應依職權調查之事項予以調查，此觀同條例施
    行細則第9 條之規定自明。
五、經查：
  (一)本件抗告人主張之前揭事實，固據其提出被繼承人除戶戶籍
    謄本、親屬系統表、居民身分證正反面影本、戶籍證明影本
    、結婚證書影本、親屬關係公證書、委託書及財團法人海峽
    交流基金會證明、大陸居民身分證與常住人口登記卡影印本
    、書信正本各1 份、照片2 幀為證。
  (二)惟抗告人所提上開結婚證書記載被繼承人之配偶丙○○身份
    證件號碼為000000000000000 號，而上開戶籍證明及居民身
    份證記載本件聲請人丙○○之公民身份證號碼為0000000000
    00000000號，明顯前後文件所示之人不具同一性。
  (三)經本院於98年1 月14日書面通知抗告人丙○○提出身分證號
    碼0000 00000000000號之丙○○與身分證號碼000000000000
    000000號係屬同一官方證明文件，並經兩岸認證機構認證之
    證明文件，業於98年1 月15日送達抗告人之非訟代理人，有
    送達回證附在本院卷第51頁足憑，雖抗告人於98年1 月16日
    以書狀陳明，需1 至2 個月期間始能提出上開證明文件，惟
    抗告人迄今已逾2 月仍未提出上開證明文件，準此，抗告人
    主張係被繼承人配偶即有可疑。
  (四)綜上所述，依抗告人所提之資料，並無法舉證證明抗告人係
    被繼承人甲○○之配偶，則抗告人以被繼承人甲○○配偶之
    身分向本院聲明繼承被繼承人之遺產，自不應准許。原審經
    調查結果，依法將抗告人聲明繼承之請求予以駁回，經核並
    無違法或並不當之處，抗告人仍執前詞指摘原裁定不當，求
    予廢棄，為無理由，應予駁回。
六、據上論結，本件抗告為無理由，非訟事件法第21條第2 項、
    第24條第1 項、第46條，民事訴訟法第495 條之1 第1項 、
    第449 條第1 項、第95條、第78條，裁定如主文。
中    華    民    國    98    年    3     月    31    日
                       家事法庭審判長法  官   郭慧珊
                                     法  官   呂憲雄
                                     法  官   何清富
以上正本證明與原本無異。
當事人如不服本裁定，應於送達後10日內向本院提出再抗告狀。
再抗告狀應以適用法規顯有錯誤為理由，並經本院之許可，該許
可以原裁定所涉及之法律見解具有原則上重要性者為限。（須按
對造人數附抗告繕本，並繳納再抗告費新台幣1000元）
中    華    民    國    98  年       4    月    1    日
                                     書記官  葉彥伶


司法院資訊處製作；財團法人民間司法改革基金會備份。
